【裁判字號】    95,訴,2718
【裁判日期】    951124
【裁判案由】    毒品危害防制條例
【裁判全文】
臺灣高雄地方法院刑事判決              95年度訴字第2718號
公  訴  人  臺灣高雄地方法院檢察署檢察官
被      告  甲○○
上列被告因毒品危害防制條例案件，經檢察官提起公訴（95年度
毒偵字第5137號）及移送併辦（95年度毒偵字第5815號），本院
判決如下：
    主    文
甲○○連續施用第一級毒品，處有期徒刑拾月。扣案之第一級毒
品海洛因壹包（驗後淨重零點零伍公克）及沾粘第一級毒品海洛
因之空包裝袋壹只（空包裝重零點貳壹公克），均沒收銷燬之。
    事    實
一、甲○○前於民國94年間，因施用毒品案件，經本院以94年度
    毒聲字第2160號裁定送觀察、勒戒後，認無繼續施用毒品之
    傾向，由臺灣高雄地方法院檢察署檢察官於94年10月3 日以
    94年度毒偵字第7139號為不起訴處分確定，並於同年10月4
    日釋放。詎仍未戒除毒癮，於上開觀察、勒戒執行完畢釋放
    後5 年內，復基於施用第一級毒品之犯意，(1)於95年5 月22
    日19許，在高雄縣鳳山市○○路○段145 之3 號3 樓住處廁
    所內，以針筒注射方式，施用第一級毒品海洛因1 次。嗣於
    翌（23）日23時55分許，因被列為毒品人口，經警通知至高
    雄縣政府警察局鳳山分局（下稱鳳山分局）採集尿液鑑驗，
    經其同意採尿送驗結果，呈嗎啡陽性反應，始行查獲；(2)再
    於95年（起訴書誤植為94年，應予更正）6 月13日凌晨1 時
    許，於其上開處所，以相同方式施用第一級毒品海洛因，旋
    於同日3 時許，在高雄市○○區○○路169 之1 號前，因騎
    乘機車未戴安全帽，為警攔檢盤查，當場掉落第一級毒品海
    洛因1 包（驗後淨重0.05公克，空包裝重0.21公克）為警查
    扣，經警採尿送驗後，結果呈嗎啡陽性反應（甲○○於上開
    二次時地併施用第二級毒品甲基安非他命部分，業經本院於
    95年10月20日以95年度易字第1097號判決處刑在案）。
二、案經高雄市政府警察局保安大隊、高雄縣政府警察局鳳山分
    局移送臺灣高雄地方法院檢察署檢察官偵查起訴。
    理  由
一、本件被告所犯係死刑、無期徒刑、最輕本刑為3 年以上有期
    徒刑以外之罪，其於準備程序中就被訴事實為有罪之陳述，
    經法官告知簡式審判程序之旨，並聽取公訴人及被告之意見
    後，本院合議庭認無不得或不宜改依簡式審判程序進行之情
    事，依刑事訴訟法第273 條之1 第1 項、第284 條之1 規定
    ，裁定本件進行簡式審判程序，合先敘明。
二、被告於本院準備及審理程序，對檢察官起訴書、併案意旨書
    所載證據清單所列之證據之證據能力，均不爭執，且就其於
    警詢、檢察官偵訊時之陳述，亦表示無意見。上揭事實，業
    據被告於警詢、檢察官偵訊及本院審理中坦承不諱，並有上
    開證據清單所列之證據在卷可資為證。再被告上開事實(1)、
    (2)為警查獲，經採尿送驗後，均呈嗎啡陽性反應，有台灣檢
    驗科技股份有限公司、高雄市立凱旋醫院濫用藥物尿液檢驗
    報告各1 紙附卷可佐。又事實(2)扣案之白粉1 包，經送法務
    部調查局鑑定結果，係含第一級毒品海洛因成分（淨重0.05
    公克，空包裝重0.21公克），有該局95年7 月10日調科壹字
    第220023706 號鑑定通知書1 紙在卷可稽。足認被告上開自
    白確與卷內積極事證相符，洵堪採為論罪科刑之依據。
三、按犯毒品危害防制條例第10條施用第1 、2 級毒品之罪者，
    檢察官應先將被告送勒戒處所觀察、勒戒，經觀察、勒戒後
    ，認無繼續施用毒品之傾向者，應即釋放，並為不起訴之處
    分。又觀察、勒戒執行完畢釋放後，5 年內再犯第10條施用
    毒品之罪，檢察官應依法追訴，毒品危害防制條例第20條、
    第23條規定甚明。本件被告前既因施用毒品案件，經送觀察
    、勒戒，於94年10月4 日觀察勒戒執行完畢釋放，有台灣高
    等法院被告前案紀錄表1 件在卷可稽，是其於執行完畢釋放
    後5 年內再犯本件施用第一級毒品犯行，依法應予論科。
四、按海洛因，為毒品危害防制條例第2 條第2 項第1 款依其成
    癮性、濫用性及對社會危害性所分級管制之第一級毒品。次
    按被告行為後，如附表所示之罰金最低度、易科罰金折算標
    準、連續犯等相關法律，均業經變更，並俱於民國95年7 月
    1 日施行，玆經整體比較結果，裁判時法並未較為有利，從
    而依刑法第2 條第1 項規定，自應適用各該行為時法即修正
    前之規定。核被告所為，係犯毒品危害防制條例第10條第1
    項之施用第一級毒品罪。被告持有第一級毒品海洛因進而施
    用，其持有之低度行為應為施用之高度行為所吸收，不另論
    罪。又被告上開事實(1)、(2)施用第一級毒品犯行，犯意同一
    、手段相同，所犯為同一構成要件相同之罪名，顯係基於概
    括犯意反覆為之，依修正前刑法第56條規定，應僅論以一罪
    ，並予以加重其刑。爰審酌被告前因施用毒品案件，經送觀
    察、勒戒且受不起訴處分後，仍不愛惜機會戒除毒癮，再接
    連為本件犯行，顯見被告不知悔改施毒之惡習，惟念及被告
    犯後坦承犯行，而施用毒品係戕害自身身體健康，並未危及
    他人，犯後態度尚可等一切情狀，量處如主文所示之刑，以
    資懲儆。扣案之第一級毒品海洛因1 包（驗後淨重0.05克）
    及含沾粘上開毒品之空包裝袋1 只（空包裝重0.21公克），
    依毒品危害防制條例第18條第1 項前段，併應諭知沒收銷燬
    之，附此敘明。
五、據上論斷，應依刑事訴訟法第273 條之1 第1 項、第284 條
    之1 、第299 條第1 項前段，毒品危害防制條例第10條第1
    項、第18條第1 項前段，刑法第11條前段、第2 條第1 項前
    段，修正前刑法第56條，判決如主文。
本案經檢察官乙○○到庭執行職務
中    華    民    國    95    年    11    月    24    日
                  刑事第二庭    法  官  李昆南
以上正本，係照原本作成，證明與原本無異。
如不服本判決，應於送達後10日內，向本院提出上訴狀。
中    華    民    國    95    年    11    月    24    日
                                書記官  黃美玲
附錄本判決論罪法條：
毒品危害防制條例第10條第1項
施用第一級毒品者，處6 月以上5 年以下有期徒刑。
┌───────────────────────────────────────────────┐
│附表：                                                                                        │
├──────┬─────────────┬─────────────┬───────┬────┤
│相關變更條文│行為時法（下稱舊法）之內容│裁判時法（下稱新法）之內容│比  較  理  由│備    註│
├──────┼─────────────┼─────────────┼───────┼────┤
│刑法第33條第│罰金：（銀元）1 元以上。  │罰金：新臺幣1,000 元以上，│罰金刑之下限，│舊法有利│
│5 款：罰金刑│（依罰金罰鍰提高標準條例第│以百元計算。              │由銀元2 元（亦│        │
│下限變更    │1 條前段、第3 條，行政院就│                          │經提高）即新臺│        │
│            │原定數額提高為2倍）       │                          │幣6 元，提高為│        │
│            │                          │                          │新臺幣1,000元 │        │
├──────┼─────────────┼─────────────┼───────┼────┤
│【易科罰金折│犯最重本刑為5 年以下有期徒│犯最重本刑為5 年以下有期徒│易科罰金折算標│舊法有利│
│算標準變更】│刑以下之刑之罪，而受6 個月│刑以下之刑之罪，而受6 個月│準由銀元300 元│        │
│修正前刑法第│以下有期徒刑或拘役之宣告…│以下有期徒刑或拘役之宣告者│即新臺幣900 元│        │
│41條第1 項前│得以（銀元，下同）1 元以上│，得以新臺幣1,000 元、2,00│，提高為以新臺│        │
│段、修正前罰│3 元以下折算1 日，易科罰金│0 元或3,000 元折算1 日，易│幣1,000 元、2,│        │
│金罰鍰提高標│。依刑法第41條易科罰金…就│科罰金。                  │000 元或3,000 │        │
│準條例第2 條│其原定數額提高為100 倍折算│                          │元折算1日。   │        │
│→現行刑法第│1 日；法律所定罰金數額未依│                          │              │        │
│41條第1 項前│本條例提高倍數，或其處罰法│                          │              │        │
│段          │條無罰金刑之規定者，亦同。│                          │              │        │
├──────┼─────────────┼─────────────┼───────┼────┤
│【連續犯之變│連續數行為而犯同一罪名者，│刪除（廢止）              │除依其犯罪性質│舊法有利│
│更】刑法第56│以一罪論。但得加重其刑至二│                          │得認係集合犯、│        │
│條          │分之一。                  │                          │接續犯等有實質│        │
│            │                          │                          │上一罪關係者外│        │
│            │                          │                          │，即應依數罪規│        │
│            │                          │                          │定併罰之。    │        │
├──────┼─────────────┴─────────────┴───────┴────┤
│整體比較結果│舊法罰金刑下限及易科罰金之折算標準均較低，顯較有利。                            │
└──────┴────────────────────────────────────────┘


司法院資訊處製作；財團法人民間司法改革基金會備份。
